【裁判字號】    89,簡上,20
【裁判日期】    890524
【裁判案由】    傷害
【裁判全文】
台灣士林地方法院刑事判決                          八十九年度簡上字第二號
    公  訴  人  臺灣士林地方法院檢察署檢察官
    上  訴  人  乙○○
    即  被  告
右列上訴人因傷害案件，不服本院士林簡易庭八十八年度士簡字第八八四號，中華民
國八十八年十二月二十日之第一審判決（聲請簡易判決處刑書：臺灣士林地方法院檢
察署八十八年度偵字第九五八八號），提起上訴，本院管轄第二審合議庭判決如左：
    主  文
上訴駁回。
    事  實
一、乙○○前於民國八十五年間因過失傷害案件，經臺灣臺南地方法院判處有期徒刑
    七月確定，於八十六年九月五日送監執行，甫於八十七年三月二十九日縮短刑期
    執行完畢。詎仍不知悔改，因其所租台北市○○路○段六十巷一號二樓之住處漏
    水，遂與鄰居甲○○（住於台北市○○路○段六十巷一號一樓）協議若未用水，
    應將水龍頭總開關關閉，嗣乙○○於八十八年八月三十一日出門忘記關水，甲○
    ○乃於八十八年九月一日凌晨二時許逕自將水龍頭總開關關閉，乙○○因質疑甲
    ○○夫婦未經告知，即將其住處水龍頭總開關關閉，遂於八十八年九月一日清晨
    五時許，至台北市○○路○段六十巷一號一樓找甲○○理論，雙方一言不合進而
    發生爭執，乙○○即基於傷害犯意，在甲○○住處大門前徒手毆打甲○○，致甲
    ○○受有胸部六×四公分瘀腫、上腹部四×一公分瘀腫、右腕二×○．七公分、
    一．五×○．五公分瘀傷二處、左大腿三×○．五公分擦傷、上背部二×二公分
    淺擦傷等傷害。
二、案經被害人甲○○訴由台北市政府警察局士林分局報告臺灣士林地方法院檢察署
    檢察官聲請簡易判決處刑。
    理  由
一、訊據被告乙○○對於在前揭時、地毆打被害人甲○○之事實坦認不諱，惟辯稱：
    (一)甲○○受傷情形應未如卷附診斷書所示之傷勢那麼嚴重；(二)當時是甲○○先出
    手打伊，雙方是徒手互毆云云。經查：右揭犯罪事實，業據被害人甲○○於偵審
    中指訴綦詳，而被害人確受有上開傷害，且係於案發當日（即八十八年九月一日
    ）至台北市立陽明醫院治療、檢查及驗傷，有該醫院診斷書乙紙在卷可佐；況被
    害人於同日上午至警局接受偵訊時即已提出診斷書，亦有警訊筆錄乙份在卷可按
    ，足見上開診斷書內所載甲○○之傷勢屬實，應非事後偽造，堪予認定；被告空
    言辯稱被害人所受傷勢未如前揭診斷書所載嚴重云云，洵屬無據，委不足採。另
    按正當防衛必須對於現在不法之侵害始得為之，侵害業已過去，即無正當防衛可
    言。至彼此互毆，又必以一方初無傷人之行為，因排除對方不法之侵害而加以還
    擊，始得以正當防衛論。故侵害已過去後之報復行為，與無從分別何方為不法侵
    害之互毆行為，均不得主張防衛權，最高法院三十年上字第一○四○號判例著有
    明文。查本件被告雖辯稱是被害人先持板凳打伊，伊始毆打被害人云云；然被害
    人已堅決否認上情，陳稱：因當時被告一直用腳踢鐵門，伊僅將鐵門向外推，並
    未毆打被害等語在卷，是被告既已自承雙方係互毆等情無訛，復無法證明係何人
    先行侵害，自不得主張正當防衛。綜核上情，被告所辯顯係事後圖卸之責，不足
    採信，本件事證明確，被告犯行洵堪認定，應依法論科。
二、核被告即上訴人乙○○所為，係犯刑法第二百七十七條第一項之傷害罪。原審援
    引刑事訴訟法第四百四十九條第一項前段、第四百五十四條第二項，刑法第二百
    七十七條第一項、第四十七條、第四十一條、罰金罰鍰提高標準條例第一條前段
    、第二條規定，判處被告有期徒刑四月，並諭知易科罰金之折算標準，認事用法
    並無不當，量刑亦甚妥適。被告上訴指摘原判決不當，核非可採，其上訴為無理
    由，應予駁回。
據上論斷，應依刑事訴訟法第四百五十五條之一第一項、第三項、第三百六十八條判
決如主文。
本案經檢察官徐文豪到庭執行職務。
中      華      民      國    八十九    年      五      月    二十四    日
                                  臺灣士林地方法院刑事第一庭
                                      審判長法  官  林  清  吉
                                            法  官  彭  幸  鳴
                                            法  官  陳  章  榮
右正本證明與原本無異。
本判決不得上訴。
                                            書記官  劉  提  幸
中      華      民      國    八十九    年      五      月    二十五    日
附錄本案論罪科刑法條全文：
刑法第二百七十七條第一項
  傷害人之身體或健康者，處三年以下有期徒刑，拘役或一千元以下罰金。


司法院資訊處製作；財團法人民間司法改革基金會備份。
